【裁判字號】    99,上易,544
【裁判日期】    990602
【裁判案由】    誹謗
【裁判全文】
臺灣高等法院臺中分院刑事判決         99年度上易字第544號
上訴人  即
自  訴  人  乙○○
代  理  人  徐盛國律師
被      告  甲○○
選任辯護人  李淵源律師
上列上訴人因被告誹謗案件，不服臺灣彰化地方法院99年度自字
第4號中華民國99年3月24日第一審判決，提起上訴，本院判決如
下：
    主  文
原判決撤銷。
本件自訴不受理。
    理  由
一、自訴意旨略以：(一)、被告甲○○之子許文泳與自訴人乙○○
    為夫妻，因案外人許文泳自民國97年1月29日離家後約一年
    未曾返家，期間自訴人乙○○屢次要求許文泳返家未獲回應
    ，自訴人乙○○也不同意離婚。其後，被告甲○○乃於97年
    11 月24日早上9時許偕同許文泳至自訴人乙○○服務於財團
    法人中華民國證券櫃檯買賣中心之上班處所，與自訴人之直
    屬長官鄭智蔚組長及法務陳永明共4人在該中心之會議室會
    談，並基於散布於眾之意圖，以文字之方法，將遞送臺灣彰
    化法院之離婚訴訟繕本，其內記載「自訴人持刀欲砍殺許文
    泳」之不實情事，傳述予鄭智蔚、陳永明2人知悉，足以毀
    損自訴人乙○○之名譽。而自訴人、自訴人兄長蕭勝陽、許
    文泳及被告甲○○於當日下午在同上會議室，協商離婚事宜
    ，被告甲○○乃對自訴人及自訴人兄長蕭勝陽說：「我們已
    經在臺灣彰化法院提起離婚訴訟，訴狀在這裡，裡面內容，
    我早上也跟兩個長官報告過了」，並立即拿出該訴狀置於該
    會議室之桌上證明有其事，但未讓自訴人及其兄長蕭勝陽知
    悉該起訴狀內容及當日早上對自訴人乙○○之長官說明何事
    ，其後陳世榮於98年8月6日至臺灣板橋地方法院作證時，自
    訴人始悉當日早上被告對鄭智蔚、陳永明2人所傳述之不實
    內容。(二)、又被告甲○○於97年2月28日下午2時許，與傅黎
    仁一同至自訴人親戚陳世榮家中，請其協調自訴人與許文泳
    間之婚姻關係，席間，被告向傅黎仁、陳世榮2人傳述「自
    訴人有持刀殺其夫許文泳」之不實情事，足以毀損自訴人名
    譽。傅黎仁因無法於98年8月6日至臺灣板橋地方法院出庭作
    證而出具證明書以說明自訴人有持刀殺其夫許文泳之情事，
    其內容為：「一因為我身為彰化縣二林鎮長弟弟，故常被人
    委託為公證人以調解紛爭，97年2月28日下午2時許許文泳之
    父親甲○○確實有邀請本人一起到乙○○的親戚陳世榮家裡
    委請陳世榮代為轉告乙○○及蕭女親戚：『為免許文泳再回
    到永和住處與乙○○同居時發生憾事，請乙○○如再情緒失
    控再拿刀子殺害許文泳時，有四叔父及四嬸就近緩和及解危
    ，或由許文泳父母親一起搬到永和市○○路住處與許文泳及
    乙○○同住，不但可就近照顧長孫，更可緩和家庭氣氛』。
    二乙○○親戚陳世榮確實於97年3月10日回覆本人說：『乙
    ○○不同意搬到許文泳四叔父臺北…但乙○○承認有拿刀子
    要殺許文泳，但說拿刀子要殺他只是要嚇他而已，不是真的
    要殺他。』這些話」，自訴人於臺灣板橋地方法院98年8月6
    日庭訊時始知上情。(三)、另被告於不詳時間，在彰化縣埤頭
    鄉合興村某處，向許淑女傳述自訴人有持刀殺其夫許文泳之
    不實情事，亦足以毀損自訴人名譽。(四)、再者，被告於98年
    8月6日在臺灣板橋地方法院家事法庭第六法庭，以言語向承
    審法官、在庭旁聽民眾及自訴人兄長蕭勝陽，傳述自訴人有
    持刀殺其夫許文泳之不實情事，足以毀損自訴人名譽。(五)、
    上揭4次行為，均為敘述自訴人持刀砍殺許文泳之不實情事
    ，而且內容都是講同一件事情，該4次關係是接續行為，僅
    論以一罪。且證人陳世榮於98年8月6日在臺灣板橋地方法院
    家事法庭第六法庭時證稱：（被告訴代：有無與傅黎仁談到
    女方曾經拿刀要砍殺被告《被告指許文泳》？）證人榮：沒
    有。（被告訴代：證人陳世榮有無告訴傅黎仁說女方拿刀是
    要嚇被告？）證人榮：當天的情形是男方的父親跟傅黎仁去
    我家，女方拿刀要殺男方也是男方的家人跟我說的，當時我
    聽完有說可能是要嚇他的，這是當天我講的，不是事後女方
    說的，被告可能有誤會。」等語後，自訴人始知悉被告上揭
    4次之不實傳述行為，自訴人於98年8月6日後之六個月內提
    起本件自訴，並未逾期，被告甲○○係涉犯刑法第310條第2
    項及第1項之誹謗罪嫌等語。
二、按對於直系尊親屬，不得提起自訴，刑事訴訟法第321條定
    有明文。而此所稱之直系尊親屬，並不以直系血親尊親屬為
    限，即直系姻親尊親屬，亦包括在內（最高法院24年上字第
    3966號判例、86年台上字第922號判決參照）。復按不得提
    起自訴而提起者，應諭知不受理之判決；並得不經言詞辯論
    為之，刑事訴訟法第334條、第307條（第343條準用）亦有
    明文。本件依自訴意旨及卷附戶籍資料所載，被告甲○○之
    子許文泳係上訴人即自訴人乙○○之配偶，故被告甲○○為
    上訴人乙○○之直系姻親尊親屬，依上開規定，上訴人乙○
    ○並不得對被告甲○○提起自訴。自訴人仍對被告提起本件
    自訴，依法即應諭知不受理之判決。惟原審未予詳察，逕為
    受理訴訟並為實體無罪之判決，其判決自有違誤。上訴意旨
    認本案應為被告有罪判決而指摘原判決不當，固因本案不應
    為實體判決而為無理由，惟原判決既有前開可議之處，即屬
    無可維持，自應由本院予以撤銷並逕為不受理判決之諭知，
    且不經言詞辯論為之。
據上論斷，應依刑事訴訟法第369條第1項前段、第364條、第334
條、第343條、第307條，判決如主文。
中    華    民    國    99    年    6     月    2     日
            刑事第八庭  審判長法  官  羅  得  村
                              法  官  郭  瑞  祥
                              法  官  簡  源  希
上列正本證明與原本無異。
不得上訴。
                              書記官  李  宜  珊
中    華    民    國    99    年    6     月    2     日

司法院資訊處製作；財團法人民間司法改革基金會備份。
